臺灣臺南地方法院民事判決
110年度訴字第1586號
原      告  楊申州
            廖欽頂
被      告  京城商業銀行股份有限公司

法定代理人  戴誠志
訴訟代理人  蔣泳鋒
            高啟霈
上列當事人間確認債權不存在事件，本院於111年7月28日言詞辯
論終結，判決如下：
    主      文
原告之訴駁回。
訴訟費用新臺幣肆萬壹仟零玖拾伍元由原告負擔。
    事實及理由
一、按確認法律關係之訴，非原告有即受確認判決之法律上利益
    者，不得提起之，民事訴訟法第247條第1項定有明文。所謂
    即受確認判決之法律上利益，係指法律關係之存否不明確，
    原告主觀上認其在法律上之地位有不安之狀態存在，且此種
    不安之狀態，能以確認判決將之除去者而言。本件原告主張
    其對被告所負債務在逾「本金新臺幣（下同）1,231,960元
    ，以及自99年2月17日起至清償日止，按年息8%計算之利息
    ，按年息1.6%（誤植20%）計算之違約金」之範圍外不存在
    ，為被告所否認，是兩造就其等間尚有若干債權債務之法律
    關係存在，有所爭執，則兩造間債權債務之私法上法律關係
    存否自屬不明確，足見原告在法律上之地位有不安之狀態存
    在，而此項不安之狀態得以確認債權不存在之判決將之除去
    ，故原告提起本件確認之訴，有即受確認判決之法律上利益
    ，合先陳明。
二、原告主張略以： 
（一）原告楊申州前於民國87年11月30日邀同訴外人楊淑如、楊
      正義、廖權論為連帶保證人，向被告（前名為：臺南市中
      小企業銀行股份有限公司）借款500萬元，原告廖欽頂則
      於89年8月17日提供其所有坐落雲林縣○○鄉○○○段000地號
      土地供擔保。嗣原告楊申州因無力清償，曾遭被告多次為
      強制執行，後經原告與被告洽談清償事宜，依被告提出之
      債權計算書，可見被告得請求之債權為「本金2,174,458
      元，及自95年7月13日起至清償日止，按年息8%計算之利
      息，及自95年7月13日起至清償日止，按年息1.6%計算之
      違約金，以及執行費用6,130元」，然被告製作之債權計
      算書所載債權數額顯有違誤，且未扣除連帶保證人楊淑如
      於95年間清償之100萬元，原告主張被告對於原告之債務
      ，應僅有「本金1,231,960元，及自99年2月17日起計算之
      利息、違約金」。
（二）對於被告請求「91年2月28日起至92年10月19日止」及「9
      5年7月13日起至99年2月16日止」之利息及違約金，原告
      主張時效抗辯：被告歷年數次之強制執行案件，均未請求
      上開時段之利息及違約金，原告自得主張時效抗辯，拒絕
      給付。
（三）聲明：
　　⒈確認被告對於原告5,272,346元之債權，在逾「本金1,231,
      960元，以及自99年2月17日起至清償日止，按年息8%計算
      之利息，按年息1.6%（誤植20%）計算之違約金」之範圍
      外不存在。
　　⒉訴訟費用由被告負擔。
三、被告抗辯：
（一）原告楊申州於87年11月30日邀同訴外人楊淑如、楊正義、
      廖權論為連帶保證人，向被告借得500萬元，期間5年，惟
      僅繳款至91年2月28日止，即未再履行繳納本息，未償本
      金為4,374,905元，經被告提起訴訟後，獲臺灣雲林地方
      法院94年度執字第12157號核發債權憑證（以下簡稱系爭
      債權憑證），原執行名義內容為「債務人應連帶向債權人
      給付4,374,905元，及自91年2月28日起至清償日止，按年
      息百分之8計算之利息，暨自91年4月1日起至清償日止，
      其逾期在6個月以內者，按上開利率10%，逾期超過6個月
      部分者，按上開利率20%計算之違約金，並連帶賠償督促
      程序費用1,000元」。被告於93年間持系爭債權憑證聲請
      強制執行訴外人楊淑如之薪資及原告、楊淑如之不動產，
      惟該不動產並未拍定；被告復於94年間再持系爭債權憑證
      聲請強制執行原告、楊淑如之不動產，經拍定後，被告分
      配受償2,284,860元，扣抵自94年9月29日至95年2月23日
      之利息141,915元及部分本金2,142,945元，又該分配表之
      附註欄記載「…執行債務人楊淑如之薪資，自94.2.16起至
      95.2.16止共計收取736,355元，其中57,100元扣抵執行費
      ，餘679,255元扣抵自92.10.20起至94.9.28止之利息。」
      ，故本件債權自91年2月28日至92年10月19日之利息及自9
      1年4月1日至92年10月19日之違約金，均未受償。
（二）又被告執行楊淑如之薪資，實際收取741,528元，加計楊
      淑如於95年間繳付100萬元，合計收取1,741,528元，沖抵
      明細如下：⑴訴訟費用120,806元、⑵自91年2月28日至94年
      9月28日止之利息1,255,174元、⑶自95年2月24日至96年6
      月22日止之利息58,214元、⑷自91年4月1日至91年9月30日
      止之違約金17,548元、⑸自91年10月1日至92年10月19日止
      之違約金73,644元、⑹前執行案之已核算產生尚未受償之
      違約金146,997元（自92年10月20日至95年2月23日）、⑺
      自95年2月24日至95年6月22日止之違約金11,643元、⑻部
      分本金57,502元。嗣被告於100年間行使抵銷權，抵銷債
      務人存放於被告處之存款，共計10,685元，扣抵約自95年
      6月23日至95年7月12日止之利息及違約金。是以，本件請
      求債權應為「本金2,174,458元，及自95年7月13日起至清
      償日止，按年息8%計收之利息、違約金」。
（三）聲明：原告之訴駁回，訴訟費用由原告負擔。
四、得心證之理由：
（一）原告主張原告楊申州前於87年11月30日邀同訴外人楊淑如
      、楊正義、廖權論為連帶保證人，向被告（前名為：臺南
      市中小企業銀行股份有限公司）借款500萬元，而原告廖
      欽頂則於89年8月17日提供其所有坐落雲林縣○○鄉○○○段00
      0地號土地作為原告楊申州向被告借款之擔保等情，業據
      提出借據為憑，且為被告所不爭執，堪信原告此部分之主
      張為真實。
（二）按當事人主張有利於己之事實者，就其事實有舉證之責任
      ，民事訴訟法第277條定有明文。原告主張已遭被告多次
      強制執行，且連帶保證人楊淑如曾於95年間清償100萬元
      ，迄今對被告之債務應僅有「本金1,231,960元，及自99
      年2月17日起計算之利息、違約金」乙節，為被告所否認
      ，則原告就此部分有利於己之事實，自應負舉證之責任。
      經查：
　　⒈原告楊申州前向被告借款500萬元未依約清償，經被告向臺
      灣雲林地方法院（以下簡稱雲林地院）聲請對連帶保證人
      楊淑如之薪資債權為強制執行，復經雲林地院於93年11月
      30日核發移轉命令，並於94年7月11日以93年度執字第112
      86號發給債權憑證（即系爭債權憑證），系爭債權憑證原
      執行名義內容為「債務人應連帶向債權人給付4,374,905
      元，及自91年2月28日起至清償日止，按年息百分之8計算
      之利息，暨自91年4月1日起至清償日止，其逾期在6個月
      以內者，按上開利率10%，逾期超過6個月部分者，按上開
      利率20%計算之違約金，並連帶賠償督促程序費用1,000元
      」，有系爭債權憑證在卷可稽。
　　⒉被告再於94年間持系爭債權憑證向雲林地院聲請強制執行
      原告及楊淑如之不動產，經拍定後，被告分配受償2,284,
      860元，扣抵利息141,915元（自94年9月29日至95年2月23
      日）及部分本金2,142,945元，未受償部分則為本金2,231
      ,960元，及自95年2月24日起至清償日止，按年息百分之8
      計算之利息，及按上開利率20%計算違約金，暨已核算產
      生尚未受償之違約金146,997元（自92年10月20日至95年2
      月23日止），有該分配表附卷可憑，可知本件債權自91年
      2月28日至94年9月28日止之利息，及自91年4月1日起之違
      約金，均尚未因上開執行受償。
　　⒊再按清償人所提出之給付，應先抵充費用，次充利息，次
      充原本，民法第323條定有明文。次依原告簽立之授信約
      定書第8條約定「…如清償人所提出之給付不足清償全部債
      務者，應依序抵充費用、違約金、利息、本金…」，亦有
      該授信約定書附卷可佐。被告辯稱93年間執行楊淑如之薪
      資，實際收取741,528元，加計楊淑如於95年繳付100萬元
      後免除其所負之連帶保證責任，合計為1,741,528元，沖
      抵明細如下：⑴訴訟費用120,806元（系爭分配表註明扣抵
      之執行費為57,100元）、⑵自91年2月28日至94年9月28日
      止之利息1,255,174元、⑶自95年2月24日至96年6月22日止
      （自94年9月29日起至950,223止之利息，業經系爭執行事
      件受償）之利息58,214元、⑷自91年4月1日至91年9月30日
      止之違約金17,548元、⑸自91年10月1日至92年10月19日止
      之違約金73,644元、⑹前執行案之已核算產生尚未受償之
      違約金146,997元（自92年10月20日至95年2月23日）、⑺
      自95年2月24日至95年6月22日止之違約金11,643元、⑻部
      分本金57,502元。嗣被告於100年間行使抵銷權，抵銷債
      務人存放於被告處之存款，共計10,685元，扣抵約自95年
      6月23日至95年7月12日止之利息及違約金等情，並提出計
      算表、呆帳明細帳卡及楊淑如之還款明細為憑，堪信為真
      實。則計算後被告得對原告楊申州請求之債權為「本金2,
      174,458元（計算式：系爭分配表所示未清償之本金2,231
      ,960元－已抵充之本金57,502元＝2,174,458元），及自95
      年7月13日起至清償日止，按年息8%計算之利息、違約金
      」。
　　⒋原告雖主張被告扣抵之訴訟費用120,806元並無依據云云，
      惟查，該120,806元中之57,100元為執行費，已明載於系
      爭分配表之附註欄「…執行債務人楊淑如之薪資，自94.2.
      16起至95.2.16止共計收取736,355元，其中57,100元扣抵
      執行費，餘679,255元扣抵自92.10.20起至94.9.28止之利
      息。」，而其差額63,706元（計算式：120,806元－57,100
      元＝63,706元），縱不計入被告得抵充之金額，亦僅約4.5
      個月的利息，即被告得對原告楊申州請求之債權利息起算
      日至少得自95年12月1日起算。
　　⒌又原告提出之清償，依民法第323條規定，應先抵充費用，
      次充利息，次充原本。是原告主張楊淑如於95年間清償之
      100萬元，應全數抵充本金云云，於法不合，不足採信。
      　
　　⒍綜上，原告主張被告對於原告之債務，應僅有「本金1,231
      ,960元，及自99年2月17日起計算之利息、違約金」云云
      云，不足憑採。
（三）按消滅時效，因請求、承認、起訴而中斷；而開始執行行
      為或聲請強制執行與起訴有同一效力，民法第129條第1項
      、第2項第5款定有明文。查，被告陸續於93年間以雲林地
      院93年度執字第11286號、94年間以雲林地院94年度執字
      第12157號、98年間以雲林地院98年度司執字第17981號、
      103年間以雲林地院103年度司執字第6372號、105年間以
      雲林地院105年度司執字第20476號、106年間以雲林地院1
      06年度司執字第21347號、108年間以雲林地院108年度司
      執字第4244號、109年間以雲林地院109年度司執字第3478
      7號聲請強制執行，有系爭債權憑證暨繼續執行紀錄表可
      稽，足認系爭借款含其孳生之利息、違約金，自93年後屢
      經被告持續聲請強制執行而中斷時效之進行，故原告主張
      「91年2月28日起至92年10月19日止」及「95年7月13日起
      至99年2月16日止」之利息及違約金請求權罹於時效而消
      滅云云，不足採信。
五、綜上所述，被告就系爭借款得向原告請求之本金「2,174,45
    8元」，高於原告主張之本金「1,231,960元」，而被告就系
    爭借款得向原告請求之利息，至少得自「95年12月1日」起
    算至清償日止，起算日亦早於原告主張之自「99年2月17日
    」。從而，原告請求確認系爭借款在逾「本金1,231,960元
    ，及自99年2月17日起至清償日止，按年息8%計算之利息，
    按年息1.6%（誤植20%）計算之違約金」之範圍外不存在，
    為無理由，應予駁回。
六、本件事證已臻明確，兩造其餘攻擊防禦方法與所提證據，核
    與判決之結果不生影響，爰不逐一論述，附此敘明。
七、按訴訟費用，由敗訴之當事人負擔；法院為終局判決時，應
    依職權為訴訟費用之裁判。民事訴訟法第78條、第87條第1
    項分別定有明文。經核本件第一審訴訟費用額為41,095元（
    即第一審裁判費），應由敗訴之原告負擔，併予確定之。
八、據上論結，本件原告之訴為無理由，依民事訴訟法第78條、
    第87條第1項，判決如主文。
中　　華　　民　　國　　111 　年　　8 　　月　　11　　日
                      臺灣臺南地方法院民事第二庭
                            法  官  王 獻 楠
上為正本係照原本作成。
如不服本判決，應於送達後20日內，向本院提出上訴狀並表明上
訴理由，如於本判決宣示後送達前提起上訴者，應於判決送達後
20日內補提上訴理由書（須附繕本），如委任律師提起上訴者，
應一併繳納上訴審裁判費。
中　　華　　民　　國　　111 　年　　8 　　月　　11　　日
                            書記官  蕭 雅 文